【裁判字號】    96,訴,617
【裁判日期】    970506
【裁判案由】    偽造有價證券等
【裁判全文】
臺灣板橋地方法院刑事判決               96年度訴字第617號
公  訴  人  臺灣板橋地方法院檢察署檢察官
被      告  丁○○
                （現於臺灣臺北監獄臺北分監執行中）
指定辯護人  本院公設辯護人  乙○○
上列被告因偽造有價證券等案件，經檢察官提起公訴（95年度偵
緝字第2992號），本院判決如下：
    主  文
丁○○意圖供行使之用，而偽造有價證券，處有期徒刑參年貳月
。偽造之支票壹紙（支票號碼為FA0000000 號，帳號000000000
，付款人為臺北縣五股鄉農會，發票日期為九十五年二月二十八
日，金額新臺幣貳拾萬元）沒收之。
    事  實
一、丁○○於民國（下同）94年11月30日，在臺北縣五股鄉○○
    路玉虛宮前拾獲甲○○蓋章簽發交付其子曾翰亭之支票1 紙
    （支票號碼為FA0000000 號，帳號000000000 ，付款人為臺
    北縣五股鄉農會，已填寫票載發票日期95年2 月28日），而
    曾翰亭於96年11月30日，在臺北縣五股鄉○○路61巷7 號遺
    失，竟意圖為自己不法之所有，將上開支票據為己有，並意
    圖供行使之用，於94年12月初，在臺北縣五股鄉○○路75號
    2 樓其住處內，將上開侵占之支票上偽填金額新臺幣（下同
    ）200, 000元予以偽造有價證券，復於94年12月初持該紙偽
    造支票前往臺北縣三重市○○街179 巷21號2 樓，向不知情
    之林素雲調借現金200,000 元，林素雲復將該紙支票向不知
    情之丙○○○週轉，嗣丙○○○提示付款遭拒，經臺北市票
    據交換所發現係發票人甲○○掛失止付之支票，而循線查悉
    上情。
二、案經臺北縣政府警察局三重分局報請臺灣板橋地方法院檢察
    署檢察官偵查起訴。
    理  由
一、證據能力方面：
    按被告以外之人於審判外之陳述，雖不符前4 條之規定，而
    經當事人於審判程序同意作為證據，法院審酌該言詞陳述或
    書面陳述作成時之情況，認為適當者，亦得為證據。當事人
    或辯護人於法院調查證據時，知有第159 條第1 項不得為證
    據之情形，而未於言詞辯論終結前聲明異議者，視為有前項
    之同意。刑事訴訟法第159 條之5 定有明文。本案言詞辯論
    終結前，被告及其辯護人同意被告以外之人於審判外之言詞
    陳述或書面陳述，有證據能力，揆諸上開規定，應認被告丁
    ○○已同意上開各該證據方法得作為證據，而本院審酌上開
    各該證據均非非法取得之證據，並無證據力明顯過低之情形
    ，復經本院於審判期日就上開證據依法進行調查、辯論，依
    法自有證據能力，合先敘明。
二、上揭事實，業據被告丁○○於偵查及本院準備程序與審理時
    均坦承不諱，核與證人甲○○、林素雲於警詢及偵查中之證
    述情節相符，並有支票號碼為FA0000000 號，帳號00000000
    0 ，付款人為臺北縣五股鄉農會，已填寫票載發票日期95年
    2 月28日之支票正反面影本、退票理由單影本、掛失止付通
    知書影本、掛失止付票據提示人資料查報表影本及遺失票據
    申報告書影本各1 紙在卷可稽，是被告所為自白核與事實相
    符，被告之自白應可採信。故本件事證已臻明確，被告之犯
    行應堪認定。
三、新舊法比較：
  (一)嗣於被告行為後，刑法第33條第5 款關於罰金刑之規定、第
    55條後段關於牽連犯之規定，均已於94年2 月2 日修正公布
    ，並自95年7 月1 日施行；另刑法施行法已於95年6 月14日
    增訂該法第1 條之1 規定，亦同自95年7 月1 日施行，其將
    刑法分則所定罰金之貨幣單位均改為新臺幣，並分別提高為
    3 倍或30倍。按同於95年7 月1 日修正施行之刑法第2 條規
    定，乃係關於新舊法比較適用之準據法，其本身無關行為可
    罰性要件之變更，故於95年7 月1 日前揭法律修正施行後，
    如有涉及比較新舊法之問題，即應逕依修正後刑法第2 條第
    1 項規定，為「從舊從輕」之比較（參見最高法院95年度第
    8 次刑事庭會議決議意旨）。茲分述如下：
 (一)刑法分則編各罪所定罰金之貨幣單位原為銀元，且依修正
     前刑法第33條第5 款規定，罰金刑為1 銀元以上，而有關
     罰金倍數之調整及銀元與新臺幣之折算標準，則定有「罰
     金罰鍰提高標準條例」及「現行法規所定貨幣單位折算新
     臺幣條例」，除罰金以1 銀元折算3 元新臺幣外，並將72
     年6 月26日以前修正之刑法部分條文罰金數額提高10倍，
     其後修正者則不再提高倍數；嗣修正後刑法第33條第5 款
     則將罰金刑提高為新臺幣1 千元以上，並以百元計算之，
     且因刑法第33條第5 款所定罰金貨幣單位既已改為新臺幣
     ，刑法分則編各罪所定罰金之貨幣單位亦應配合修正為新
     臺幣，且考量刑法修正施行後，不再適用「現行法規所定
     貨幣單位折算新臺幣條例」，為使刑法分則編各罪所定罰
     金之最高數額與刑法修正前趨於一致，爰增訂刑法施行法
     第1條 之1 規定，將刑法分則編各罪所定罰金之貨幣單位
     均改為新臺幣，並將72年6 月26日以前修正之刑法部分條
     文罰金數額提高為30倍，其後修正者則提高為3 倍。是以
     刑法分則編各罪所定罰金刑之最高數額，於上開規定修正
     後仍屬一致，並無不同；但其罰金刑之最低數額，則比修
     正前提高，從而自以修正前之規定對被告較為有利。
 (二)修正後刑法第55條規定，業已廢除牽連犯之規定。故犯一
     罪而其方法或結果之行為犯他罪名者，依修正前刑法第55
     條後段規定，認屬牽連犯，應從一重處斷；但依修正後刑
     法第55條規定，則已無牽連犯可資適用，即應將各該犯行
     以數罪併合處罰。是以適用修正前關於牽連犯之規定，對
     被告自係較為有利。
 (三)準此而論，前揭刑法施行法第1 條之1 之增訂及刑法第33
     條第5 款之修正，乃係刑法分則編各罪所定罰金刑之刑罰
     法律效果之變更；前揭刑法第55條後段牽連犯之修正，則
     均係科刑規範事項之變更，自應依刑法第2 條第1 項規定
     ，綜合罪刑全部結果，整體為新舊法之「從舊從輕」比較
     （參見最高法院24年上字第4634號判例意旨、27年上字第
     261 號判例意旨）。核被告所為，如適用刑法修正前關於
     罰金刑及牽連犯之規定，對被告均較屬有利，故經綜合比
     較新舊法結果，應以舊法對被告有利，自應依刑法第2 條
     第1 項前段之規定，整體適用行為時之修正前刑法等規定
     ，合先敘明。
四、按行使偽造之有價證券以使人交付財物，本即含有詐欺之性
    質，如果所交付之財物，即係該證券本身之價值，其詐欺取
    財仍屬行使偽造有價證券之行為，不另論以詐欺取財罪；但
    如行使該偽造之有價證券，係供擔保或作為新債清償而借款
    ，則其借款之行為，已屬行使偽造有價證券行為以外之另一
    行為，即應再論以詐欺取財罪，並依牽連犯關係，從一重處
    斷（參見最高法院90年度台上字第5416號判決意旨）。查被
    告丁○○於94年12月初偽造上揭支票，乃係作為向林素雲調
    度資金之用，依上開說明，被告此部分所為自僅係行使偽造
    有價證券之行為，不另論以詐欺取財之犯行。故核被告所為
    ，係犯刑法第337 條之侵占遺失物罪（起訴書誤為侵占脫離
    物罪）及同法第201 條第1 項之偽造有價證券罪。又其偽造
    有價證券後，復持以行使，其行使之低度行為應為偽造之高
    度行為所吸收，不另論罪。又被告所犯上開偽造有價證券及
    侵占遺失物2 罪間，有方法、目的之牽連關係，為牽連犯，
    應依修正前刑法第55條後段規定，從一重之偽造有價證券罪
    處斷。至起訴書認被告所犯上開2 罪，犯意各別、罪名互異
    ，應分論併罰，尚有未洽，附此說明。爰審酌被告之品行、
    智識程度、被告縱有向他人調度資金之需求，亦應循合法之
    方式為之，惟其不思此為，竟偽造他人之支票，業已損及他
    人之權益，及被告雖與丙○○○以200,000 元調解（有本院
    96年度附民移調字第153 號調解筆錄在卷），惟迄今仍未給
    付上開和解金額予丙○○○，以及被告犯罪後坦承犯行等一
    切情狀，量處如主文所示之刑，以資懲儆。又被告所偽造之
    支票1 紙（支票號碼為FA0000000 號，帳號000000000 ，付
    款人為臺北縣五股鄉農會，發票日期為95年2 月28日，金額
    200,000 元），雖未扣案，但並無證據證明業已滅失，自不
    問屬於被告與否，仍應依刑法第205 條規定（起訴書誤為刑
    法219條），予以宣告沒收。
據上論斷，應依刑事訴訟法第299 條第1 項前段，刑法第2 條第
1 項前段、刑法第201 條第1 項、第337 條、修正前刑法第55條
後段、刑法第205 條，罰金罰鍰提高標準條例第1 條前段，判決
如主文。
本案經檢察官吳文正到庭執行職務
中    華    民    國    97    年    5     月    6     日
                  刑事第五庭審判長法  官  陳  財  旺
                                  法  官  黎  錦  福
                                  法  官  潘  長  生
以上正本證明與原本無異。
如不服本判決，應於送達後10日內敘明理由向本院提出上訴狀。
                                  書記官  彭  麗  紅
中    華    民    國    97    年    5     月    6     日
附錄本判決論罪科刑之法條：
刑法第201 條
意圖供行使之用，而偽造、變造公債票、公司股票或其他有價證
券者，處3 年以上10年以下有期徒刑，得併科3 千元以下罰金。
行使偽造、變造之公債票、公司股票或其他有價證券，或意圖供
行使之用，而收集或交付於人者，處1 年以上7 年以下有期徒刑
，得併科3 千元以下罰金。
刑法第337條
意圖為自己或第三人不法之所有，而侵占遺失物、漂流物或其他
離本人所持有之物者，處500 元以下罰金。


司法院資訊處製作；財團法人民間司法改革基金會備份。
